臺灣新竹地方法院民事判決　九十二年度竹簡字第八一九號
　　原　　　告　丙○○
　　訴訟代理人　戊○○
　　被　　　告　甲○○
　　法定代理人　乙○○
　　　　　　　　丁○○
右當事人間債務人異議之訴事件，本院於民國九十三年一月十五日辯論終結，判決如
左：
    主      文
原告之訴駁回。
訴訟費用由原告負擔。
    事      實
甲、原告方面：
一、聲明：
（一）本院九十二年度執字第一二四○二號強制執行事件所為強制執行程序應予撤銷
      。
（二）被告不得以本院九十二年度竹調字第一七二號調解筆錄為執行名義，聲請強制
      執行。
（三）訴訟費用及程序費用由被告負擔。
二、陳述：
（一）按執行名義成立後，如有消滅或妨礙債權人請求之事由發生，債務人得於強制
      執行程序終結前，向執行法院對債權人提起異議之訴；執行名義無確定判決同
      一之效力者，於執行名義成立前，如有債權不成立或消滅或妨礙債權人請求之
      事由發生，債務人亦得於強制執行程序終結前提起異議之訴，強制執行法第十
      四條第一項、第二項定有明文。
（二）另按保險人依本法規定給付之保險金，視為加害人或被保險人損害賠償之一部
      分，加害人或被保險人受損害賠償請求時，得扣除之，強制汽車責任保險法第
      三十條定有明文。本件兩造於本院九十二年度竹調字第一七二號損害賠償事件
      調解時，被告之法定代理人誆稱，並未申請強制汽車責任險之理賠金；直至原
      告依該調解內容向保險人申請保險給付時，始知被告早於九十一年六月四日、
      同年九月五日，已向訴外人富邦產物保險股份有限公司，申請取得新台幣（下
      同）五萬三千二百三十六元、七萬五千五百六十元，總計十二萬八千七百九十
      六元之理賠金。是依上開強制汽車保險法第三十條之規定，被告於向原告請求
      損害賠償時，原告自得請求扣除之，查兩造於上開調解事件，調解成立之內容
      為原告應賠償被告十一萬元，經扣除上開理賠金後，尚多出一萬八千七百九十
      六元，亦即原告早已履行上開調解內容，兩造間已無債權債務關係存在。
（三）按行使權利，履行義務，應依誠實及信用方法，民法第一百四十八條第二項定
      有明文，被告已明知其已具領保險給付，仍於調解時謊稱未具領，而騙取原告
      同意調解內容。其後亦明知兩造間已無債權債務關係，仍持該調解筆錄為執行
      名義，向本院聲請強制執行，將原告所有坐落新竹市○○段第一九七地號土地
      ，權利範圍二分之一，及其上門牌號碼為新竹市○○路○段一五四四巷二弄十
      九號，權利範圍二分之一之建物查封，爰依法提起異議之訴，以為救濟。
三、證據：提出富邦產物保險股份有限公司車險理賠資料、車險理賠文件簽收單各一
    份為證。
乙、被告方面：
一、聲明：駁回原告之訴。
二、陳述：
    被告法定代理人於調解時有告知原告，已領取強制汽車責任保險理賠金。且被告
    早於九十一年六月、同年九月間即已領取上開理賠金，另依調解成立之內容觀之
    ，因原告於調解時主張其罹患冠狀動脈疾病，經濟困窘，要求分期給付，調解成
    立之內容亦係分期給付，此與強制險理賠金一次給付之方式，顯屬不同，而調解
    內容亦未記明被告應提出請領理賠金所須之診斷證明書、醫療單據與原告，原告
    主張理賠金應由其領取云云，自無理由。
丙、本院依職權調閱本院九十二年度執字第一二四○二號損害賠償強制執行卷及九十
    二年度竹調字第一七二號調解事件卷。
    理      由
一、本件原告起訴主張：兩造於本院九十二年度竹調字第一七二號損害賠償事件調解
    時，被告之法定代理人誆稱，並未申請強制汽車責任險之理賠金；直至原告依該
    調解內容向保險人申請保險給付時，始知被告早於九十一年六月四日、同年九月
    五日，已向訴外人富邦產物保險股份有限公司，申請取得五萬三千二百三十六元
    、七萬五千五百六十元，總計十二萬八千七百九十六元之理賠金。是依強制汽車
    保險法第三十條之規定，被告於向原告請求損害賠償時，原告自得請求扣除之，
    查兩造於上開調解事件，調解成立之內容為原告應賠償被告十一萬元，經扣除上
    開理賠金後，尚多出一萬八千七百九十六元，亦即原告早已履行上開調解內容，
    兩造間已無債權債務關係存在，被告仍持該調解筆錄為執行名義，向本院聲請強
    制執行，將原告所有坐落新竹市○○段第一九七地號土地，權利範圍二分之一，
    及其上門牌號碼為新竹市○○路○段一五四四巷二弄十九號，權利範圍二分之一
    之建物查封，爰依法提起異議之訴，求為如訴之聲明所示等語。
二、被告則以：被告法定代理人於調解時有告知原告，已領取強制汽車責任險理賠金
    。且被告早於九十一年六月、同年九月間即已領取上開理賠金，另依調解成立之
    內容觀之，因原告於調解時主張其罹患冠狀動脈疾病，經濟困窘，要求分期給付
    ，調解成立之內容亦係分期給付，此與強制險理賠金一次給付之方式，顯屬不同
    ，而調解內容亦未記明被告應提出請領理賠金所須之診斷證明書、醫療單據與原
    告，原告主張理賠金應由其領取云云，顯不實在等語置辯。
三、按執行名義成立後，如有消滅或妨礙債權人請求之事由發生，債務人得於強制執
    行程序終結前，向執行法院對債權人提起異議之訴。執行名義無確定判決同一之
    效力者，於執行名義成立前，如有消滅或妨礙債權人請求之事由發生，債務人亦
    得提起異議之訴，強制執行法第十四條第一項、第二項定有明文。又調解經當事
    人合意而成立，調解成立者，與訴訟上和解有同一之效力；和解成立者，與確定
    判決有同一之效力，民事訴訟法第四百十六條第一項、第三百八十條第一項分別
    定有明文。是調解成立者，即與確定判決有同一之效力，依上開強制執行法第十
    四條第一項、第二項之規定觀之，以調解成立為執行名義時，其為異議原因之事
    實發生在調解成立後者（即執行名義成立後），始得主張之。經查，兩造因損害
    賠償事件，經本院於九十二年九月二十五日調解成立，內容為被告願給付原告十
    一萬元，其給付方法為相對人於九十二年十月二十日前給付六萬元，其餘五萬元
    分十期，每期五千元，自九十二年十一月起於每月五日前給付等情，業據本院依
    職權調閱九十二年度竹調字第一七二號調解事件卷查明無訛。又被告係以上開調
    解成立之內容為執行名義，對原告聲請強制執行之事實，亦據本院調閱本院民事
    執行處九十二年度執字第一二四○二號執行卷核閱無誤。而原告所主張之被告已
    於九十一年六月四日、同年九月五日領取強制汽車責任險理賠金，共計十二萬八
    千七百九十六元之事實，固據其提出理賠資料、簽收單為證，且為被告所不爭執
    ，惟上開異議事由，均係執行名義成立前已存在之事由，揆諸上揭說明，原告自
    不得提起本件債務人異議之訴。從而，原告請求判決撤銷本院九十二年度執字第
    一二四○二號強制執行事件所為強制執行程序；及被告不得以本院九十二年度竹
    調字第一七二號調解成立為執行名義聲請強制執行，於法即有未合，應予駁回。
三、本件事證已臻明確，兩造其餘攻擊防禦方法，核與判決結果無影響，爰不一一論
    述，併此敘明。
四、據上論結，本件原告之訴為無理由，依民事訴訟法第七十八條，判決如主文。
中　　　華　　　民　　　國　　九十三　　年　　　一　　　月　　 十九 　　日
                                  臺灣新竹地方法院新竹簡易庭
~B法      官  滕治平
右為正本係照原本作成。
如對本判決上訴，須於判決送達後廿日內向本院提出上訴狀。
~B法院書記官  劉宗源
中　　　華　　　民　　　國　　九十三　　年　　　一　　　月　　 十九 　　日
